【裁判字號】    94,訴,129
【裁判日期】    950227
【裁判案由】    偽造有價證券等
【裁判全文】
臺灣新竹地方法院刑事判決               94年度訴字第129號
公  訴  人  臺灣新竹地方法院檢察署檢察官
被      告  乙○○
                    號
指定辯護人  本院公設辯護人甲○○
上列被告因偽造有價證券等案件，經檢察官提起公訴（93年度偵
字第5600號）及移送併辦（94年度偵字第1180號、2866號），本
院判決如下：
    主  文
乙○○連續意圖供行使之用，而偽造有價證券，處有期徒刑貳年
。緩刑伍年。如附表所示之支票陸紙，均沒收。
    事  實
一、緣乙○○前與其配偶陳文燦（於民國93年4月初已分居）共
    同經營冷氣材料工程，因欠缺資金週轉及投資失利，向案外
    人黃光廷借貸新臺幣（下同）90餘萬元，並簽發6紙支票予
    案外人黃光廷。乙○○明知已無償債能力且信用不佳，竟意
    圖為自己不法之所有，於93年4月間，進入其公公戊○○位
    在新竹市○區○○路2段173巷1弄27號之住處，竊取書桌抽
    屜內由戊○○所保管、乙○○配偶陳文燦之兄丁○○向新竹
    區中小企業銀行新竹分行（後改制為新竹國際商業銀行新竹
    分行）申請，帳號10354號支票本1本得手，乙○○復基於行
    使偽造私文書、意圖偽造有價證券供行使及意圖為自己不法
    所有之概括犯意，在未徵得其配偶陳文燦、其兄丙○○、其
    弟己○○及其房東黃振謀等人明示或默示同意或授權之情形
    下，於93年5、6月間，在其當時位於新竹縣竹東鎮○○路○
    段130號住處，將上開所竊得之支票本上票號0000000、0000
    000、0000000、0000000、0000000、0000000等6紙空白支票
    ，填載發票日、金額等票據應記載事項，並盜用陳文燦之圓
    形印鑑章蓋於上開6紙空白支票發票人欄而偽造陳文燦之印
    文共6枚，乙○○復在上開6紙支票背面空白處蓋用印文而為
    背書，另盜用其於88至90年間，替娘家辦理土地貸款時所刻
    其兄丙○○、弟己○○之印章，及申請營利事業登記證時，
    代其房東黃振謀所刻之印章，暨其代配偶陳文燦所保管之方
    形印章，在上開6紙支票背面空白處蓋用丙○○、陳文燦之
    印文各6枚，己○○之印文共3枚，黃振謀之印文2枚，而連
    續偽造如附表所示之支票6紙等有價證券，並持以向黃光廷
    供作延展清償前開借款之擔保而連續行使之，使黃光廷因乙○○之上開詐術而陷於錯誤，並予以允諾，使乙○○受有債
    務延期清償之不法利益，足以生損害於丁○○、陳文燦、丙○○、己○○、黃光廷等人。嗣於93年7月20日，新竹國際
    商業銀行新竹分行通知丁○○以其名義所簽發之票號000000
    0號支票欲付款，惟印鑑章不符，經丁○○到場了解，乙○○遂將該紙支票票載金額16萬元存入丁○○上開支票帳戶內
    予以兌現，其餘5紙支票均遭退票，始得悉上情。
二、案經丁○○、戊○○訴由新竹市警察局移送臺灣新竹地方法
    院檢察署檢察官偵查起訴及丙○○、己○○訴由臺灣新竹地
    方法院檢察署檢察官偵查暨本院民事庭函送臺灣新竹地方法
    院檢察署檢察官偵查後移送併辦。
    理  由
一、檢察官、被告及辯護人對本案卷內人證、書證之證據能力均
    表示無意見 (見本院審理筆錄)，且於言詞辯論終結前，就
    本案證據之調查，均無何異議，既無異議，依刑事訴訟法第
    159條之5規定，該等人證、書證等，自均有其證據能力，合
    先敘明。
二、上揭犯罪事實，業據被告乙○○於本院審理時坦承不諱，核
    與被害人戊○○、丁○○、陳文燦、丙○○、己○○於警詢
    、偵查中指訴被害情節大致相符（見臺灣新竹地方法院檢察
    署93年度偵字第5600號偵查卷【以下簡稱偵字第5600號偵查
    卷】第3至6、35、66至68頁，臺灣新竹地方法院檢察署94年
    度偵字第1180號偵查卷【以下簡稱偵字第1180號偵查卷】第
    11 至16、33、34頁，臺灣新竹地方法院檢察署94年度他字
    第346號偵查卷【以下簡稱他字第346號偵查卷】第18至20頁
    ），並有臺灣票據交換所新竹市分所93年9月2日臺票竹字第
    411號函、93年9月29日臺票竹字第462、464號函、93年10月
    11日臺票竹字第476號函、93年11月5日臺票竹字第513號函
    、新竹國際商業銀行新竹分行94年4月26日竹商銀字第101-1
    號函暨其所附支票正反面影本、遺失票據申報書、退票理由
    單、掛失止付票據提示人資料查報表影本、新竹國際商業銀
    行總行93年12月2日竹商銀金管字第09312955號函暨其所附
    被害人丁○○、陳文燦支票帳戶開戶資料影本等在卷可稽（
    見偵字第5600號偵查卷第12至27、47至50、53至60頁），復
    經本院依職權調取本院民事庭93年度竹簡字第645號簡易卷
    宗核閱屬實，被告自白核與事實相符，應可作為認定被告犯
    罪之證據，本件事證明確，被告犯行洵堪認定，應予依法論
    科。
二、按支票乃表彰財產權之證券，行使或處分支票上所表彰之權
    利，以支票之占有為必要，且本案支票付款人為新竹區中小
    企業銀行新竹分行，係於國內發行及流通，本身並具價格（
    金額）之標示，堪認係刑法第201條第1項所規定之有價證券
    。又按，刑法第201條第1項所稱之「偽造」，係指無權簽發
    而冒用他人名義簽發而言；再按有價證券供作擔保或做為新
    債清償而借款，則其借款之行為，為行使有價證券以外之另
    一行為，其間有方法結果關係，應論以詐欺罪之牽連犯，最
    高法院62年第1次刑庭會議決議參照。查被告乙○○意圖供
    行使之用，明知未經被害人戊○○、丁○○、陳文燦、丙○○、己○○、黃振謀等之同意或授權，在前揭時、地竊取支
    票本後，在上開6紙支票上盜蓋「陳文燦」之印文為發票人
    ，並於背面空白處盜蓋陳文燦、丙○○、己○○、黃振謀等
    人之印文背書而偽造前開支票，並進而交付予黃光廷持以行
    使，使黃光廷陷於錯誤允諾得以延期清償債務，自足生損害
    於丁○○、陳文燦、丙○○、己○○、黃振謀。核其所為，
    係犯刑法第320條第1項之竊盜罪、第201條第1項之偽造有價
    證券罪、第216條、第210條之行使偽造私文書罪及同法第33
    9 條第2項之詐欺得利罪。被告於偽造有價證券後，復持以
    行使，其行使偽造有價證券之低度行為，為偽造有價證券之
    高度行為吸收，被告盜用「陳文燦」之印章後加以蓋用「陳
    文燦」印文之行為，為偽造有價證券之階段行為，而包括於
    偽造有價證券行為之內，又被告偽造背書後進而行使，其偽
    造私文書之低度行為為行使之高度行為所吸收，再被告盜蓋
    陳文燦、丙○○、己○○、黃振謀等之印文之行為，為偽造
    背書之階段行為，均不另論罪。被告先後多次偽造有價證券
    、行使偽造私文書與詐欺得利犯行，均時間緊接，方法相同
    ，各觸犯構成要件相同之罪名，顯係基於概括犯意為之，應
    依連續犯之規定各論以一連續偽造有價證券、連續行使偽造
    私文書罪、連續詐欺得利罪，並均依法各加重其刑。被告竊
    取支票之目的，係為偽造有價證券之支票及其後之背書，藉
    以取信於債權人，用以獲得延期清償之不法利益，所犯上開
    4 罪，有方法結果之牽連關係，應從一重之偽造有價證券罪
    論處。查被告因資金調度困難決意鋌而走險竊取支票等有價
    證券並進而偽造，致罹重典，犯後已深表悔悟並坦白承認犯
    行，且已賠償持票人黃光廷之損失，此有收據影本乙紙存卷
    可查（見本院卷第61頁），被害人戊○○、丁○○、陳文燦
    等人與被告分別係姻親、配偶關係，被害人丙○○、己○○
    為被告之兄弟，亦有戶籍謄本為憑，被害人除戊○○外，餘
    均表示願意原諒被告，有撤銷告訴狀、和解書及本院公務電
    話紀錄、審理筆錄等可參（見偵字第1180號偵查卷第22、23
    頁、本院卷76至78、第95頁），玆因被告所犯偽造有價證券
    罪之法定本刑為3年以上有期徒刑，與其犯罪情節相較，實
    屬情輕法重，揆其前開犯罪情狀，並非全無不可憫恕之處，
    本院認即令處以法定最低刑度，仍嫌過重，爰依刑法第59條
    規定酌量減輕其刑。前述刑之加重減輕，先加後減之。公訴
    人雖僅就被告竊取並偽造支票之犯行提起公訴，然檢察官就
    犯罪事實一部起訴者，其效力及於全部，本件被告在上開竊
    取之支票背面偽造陳文燦、丙○○、己○○、黃振謀等人之
    背書進而持以行使，以此施用詐術之方法，使被害人黃光廷
    因而陷於錯誤，藉以獲取債務延期清償之不法利益，此部分
    行使偽造私文書、詐欺得利之犯罪事實，與前揭論罪科刑之
    竊盜、偽造有價證券罪部分，有方法結果之牽連犯裁判上一
    罪關係，已如前述，本院自應就屬於裁判上一罪之行使偽造
    私文書、詐欺得利罪部分一併加以裁判，附此說明。又被告
    竊取支票後，進而偽造有價證券、偽造背書並施用詐術獲取
    不法利益之犯行，詳如前述，檢察官於所犯法條欄漏列刑法
    第216條、第210條及同法第339條第2項，尚有未洽，併此敘
    明。
    爰審酌被告擅自竊取他人支票後予以偽造，復持以行使藉此
    詐術而獲取不法利益，使被害人丁○○之信用受損，被害人
    陳文燦、丙○○、己○○、黃振謀等於民事上需擔負背書人
    之票據責任，紊亂金融交易秩序，實值非難，兼衡其犯後態
    度尚可，頗具悔意等一切情狀，量處如主文所示之刑。末查
    ，被告前未曾受有期徒刑以上刑之宣告，此有臺灣高等法院
    被告前案紀錄表及臺灣新竹地方法院檢察署刑案資料查註紀
    錄表各乙紙存卷可查，其因一時失慮，致觸刑章，經此偵審
    程序，應知所警惕而無再犯之虞，本院認所受宣告之刑，以
    暫不執行為適當，爰併予宣告緩刑5年，以啟自新。
三、如附表所示偽造之支票6紙，應依刑法第205條之規定宣告沒
    收，至前開支票上之「陳文燦」之印文共12枚、「丙○○」
    之印文6枚，「己○○」之印文3枚，「黃振謀」之印文2枚
    ，已因支票之沒收而包括在內，自不應再為沒收之諭知，併
    此敘明。
據上論斷，應依刑事訴訟法第299條第1項前段，刑法第56條、第
201條第1項、第216條、第210條、第320條第1項、第339條第2項
、第55條、第59條、第74條第1款、第205條，罰金罰鍰提高標準
條例第1條前段，判決如主文。
本案經檢察官魏廷勳到庭執行職務。
中    華    民    國    95    年    2     月    27    日
                  刑事第四庭  審判長法  官  林秋宜
                                    法  官  馮俊郎
                                    法  官  蔡欣怡
以上正本證明與原本無異。
如不服本判決，應於判決送達後10日內向本院提出上訴狀 (應附
繕本 )，上訴於臺灣高等法院。
                                    書記官  謝國聖
中    華    民    國    95    年    2     月    27    日
附錄本案論罪科刑法條全文：
刑法第201條第1項
意圖供行使之用，而偽造、變造公債票、公司股票或其他有價證
券者，處三年以上十年以下有期徒刑，得併科三千元以下罰金。
刑法第216條
行使第二百十條至第二百十五條之文書者，依偽造、變造文書或
登載不實事項或使登載不實事項之規定處斷。
刑法第210條
偽造、變造私文書，足以生損害於公眾或他人者，處五年以下有
期徒刑。
刑法第320條第1項
意圖為自己或第三人不法之所有，而竊取他人之動產者，為竊盜
罪，處五年以下有期徒刑、拘役或五百元以下罰金。
刑法第339條
意圖為自己或第三人不法之所有，以詐術使人將本人或第三人之
物交付者，處五年以下有期徒刑、拘役或科或併科一千元以下罰
金。
以前項方法得財產上不法之利益或使第三人得之者，亦同。
附表：
┌──┬────┬─────┬───┬──────┬───────┐
│編號│票據號碼│票載金額  │發票人│票載發票日  │備        註  │
│    │        │（新臺幣）│      │            │              │
├──┼────┼─────┼───┼──────┼───────┤
│ 一 │0000000 │16萬元    │陳文燦│93年7月20 日│於背面偽造陳文│
│    │        │          │      │            │燦、丙○○、黃│
│    │        │          │      │            │振謀之背書    │
├──┼────┼─────┼───┼──────┼───────┤
│ 二 │0000000 │56萬元    │陳文燦│93年10月25日│於背面偽造陳文│
│    │        │          │      │            │燦、丙○○、黃│
│    │        │          │      │            │振謀之背書    │
├──┼────┼─────┼───┼──────┼───────┤
│ 三 │0000000 │12萬元    │陳文燦│93年9月16 日│於背面偽造陳文│
│    │        │          │      │            │燦、丙○○、曾│
│    │        │          │      │            │國霖之背書    │
├──┼────┼─────┼───┼──────┼───────┤
│ 四 │0000000 │16萬元    │陳文燦│93年9月15日 │於背面偽造陳文│
│    │        │          │      │            │燦、丙○○、黃│
│    │        │          │      │            │振謀之背書    │
├──┼────┼─────┼───┼──────┼───────┤
│ 五 │0000000 │36萬元    │陳文燦│93年8月25日 │於背面偽造陳文│
│    │        │          │      │            │燦、丙○○、曾│
│    │        │          │      │            │國霖之背書    │
├──┼────┼─────┼───┼──────┼───────┤
│ 六 │0000000 │16萬元    │陳文燦│93年9月25日 │於背面偽造陳文│
│    │        │          │      │            │燦、丙○○、黃│
│    │        │          │      │            │振謀之背書    │
└──┴────┴─────┴───┴──────┴───────┘


司法院資訊處製作；財團法人民間司法改革基金會備份。
